---
title: "Ozônio e vento em Nova York"
author: "Claudia Valim Rossi"
lang: pt-BR
format:
  html:
    embed-resources: true
---

```{r carrega}
#| echo: false
targets::tar_load(c(dados, medias, modelo, figura))
```

A tabela com as médias mensais está na @tbl-medias.

```{r tbl-medias}
#| echo: false
#| tbl-cap: "Médias mensais de ozônio e de vento."
knitr::kable(medias)
```

A relação entre as duas variáveis, com a reta ajustada, é mostrada na @fig-dispersao.

```{r fig-dispersao}
#| echo: false
#| fig-cap: "Ozônio contra vento, com a reta ajustada."
knitr::include_graphics(here::here(figura))
```

O conjunto de dados tem `r nrow(dados)` observações, das quais `r nobs(modelo)` foram usadas no ajuste do modelo, que explica `r round(100 * summary(modelo)$r.squared, 1)`% da variação do ozônio.

O ajuste sugere uma relação negativa entre vento e ozônio: dias com mais ventania tendem a apresentar concentrações mais baixas de ozônio, o que vai em encontro com a ideia de que o vento dispersa poluentes na atmosfera. A dispersão dos pontos ao redor da reta, no entanto, é considerável, sobretudo em velocidades de vento intermediárias — o que já era esperado dado que o vento é apenas um dos fatores que influenciam a concentração de ozônio, e o R² obtido reflete essa margem: o vento explica parte da variação observada, mas está longe de ser o único determinante. ---
